【裁判字號】    97,台上,6467
【裁判日期】    971211
【裁判案由】    殺人未遂
【裁判全文】
最高法院刑事判決            九十七年度台上字第六四六七號
上  訴  人  甲○○
選任辯護人  李泰宏律師
上  訴  人  乙○○
上列上訴人等因殺人未遂案件，不服台灣高等法院台中分院中華
民國九十七年十月二日第二審更審判決（九十七年度上更(一)字第
一九一號，起訴案號：台灣苗栗地方法院檢察署九十五年度偵字
第五九六一號），提起上訴，本院判決如下：
    主  文
上訴駁回。
    理  由
按刑事訴訟法第三百七十七條規定，上訴於第三審法院，非以判
決違背法令為理由，不得為之。是提起第三審上訴，應以原判決
違背法令為理由，係屬法定要件。如果上訴理由書狀並未依據卷
內訴訟資料，具體指摘原判決不適用何種法則或如何適用不當，
或所指摘原判決違法情事，顯與法律規定得為第三審上訴理由之
違法情形，不相適合時，均應認其上訴為違背法律上之程式，予
以駁回。本件原判決撤銷第一審關於上訴人乙○○部分之科刑判
決，改判依想像競合犯關係從一重仍論處乙○○幫助殺人未遂罪
刑（處有期徒刑二年八月），維持第一審論處上訴人甲○○殺人
未遂部分之科刑判決（處有期徒刑五年六月），駁回甲○○此部
分在第二審之上訴。上訴意旨略稱：甲○○係犯刑法第三百零四
條第一項之強制罪，因甲○○與被害人丙○○等並不相識，也無
深仇大恨，難稱有殺人意念，原判決以學理推認，抽象之心證論
罪，與法律規定有違，其證據基礎難認適法；乙○○駕駛汽車行
駛中，甲○○掏槍從車窗朝空開一槍，又朝該車後車廂開一槍，
均屬甲○○個人突發之行為，非乙○○來得及阻止，更無直接或
間接殺人未遂之意圖，乙○○非槍、彈之持有人，未與甲○○謀
議開槍射擊，何來幫助殺人犯行，原判決以主觀臆測，且心證空
泛，有違法條規定云云。惟犯罪事實之認定，證據之取捨及其證
明力如何，乃事實審法院自由判斷之職權，如其取捨不違背經驗
法則與論理法則，即不得指為違法，而據為上訴第三審之理由。
本件原判決綜合全部卷內證據資料，認上訴人二人有其事實欄所
載之犯行，已詳敘所憑之證據與認定之理由，就上訴人二人之所
辯，認不足採信，亦於理由內予以指駁、說明甚詳，並依確認之
事實，說明制式手槍、子彈為致命性危險武器，朝行進中之載人
車輛射擊，有貫穿車體射中人身造成死亡之高度危險性，上訴人
二人均為成年人，具辨別事理之能力，對於上情當有認識及預見
，甲○○仍朝行進中之丙○○車輛左上方駕駛座方向射擊，子彈
貫穿車體射入車內，險些射中坐於左後方之鄭宇志及駕駛丙○○
，堪認有預見其發生而其發生並不違背其本意之間接故意；乙○
○駕車搭載甲○○，甲○○打開車窗對空發射一槍示意丙○○停
車時，因制式手槍擊發聲響甚大，乙○○不能諉為不知，足證乙
○○已知甲○○持有具殺傷力之槍、彈，仍依甲○○指示，開車
追趕丙○○之汽車，由甲○○再射擊該車後車廂，子彈貫入位置
距左後座之鄭宇志及駕駛座之丙○○不到十公分，顯有幫助甲○
○殺人等犯意之論據。所為論斷，核無違客觀存在之經驗法則與
論理法則，自屬原審採證、認事之適法職權行使，並無上訴意旨
所指之違法情事。其餘上訴意旨，就屬原審採證、認事職權之適
法行使及原判決已說明事項，徒憑己見，任意指摘為違法，且仍
為單純事實之爭執，均非適法之第三審上訴理由。應認本件上訴
均違背法律上之程式，予以駁回。
據上論結，應依刑事訴訟法第三百九十五條前段，判決如主文。
中    華    民    國  九十七  年   十二   月   十一   日
                      最高法院刑事第十二庭
                          審判長法官  石  木  欽
                                法官  陳  世  淙
                                法官  洪  佳  濱
                                法官  呂  丹  玉
                                法官  段  景  榕
      本件正本證明與原本無異
                                      書  記  官
中    華    民    國  九十七  年   十二   月   十七   日
                                                      ｍ


司法院資訊處製作；財團法人民間司法改革基金會備份。
